【裁判字號】    97,訴,74
【裁判日期】    970131
【裁判案由】    毒品危害防制條例
【裁判全文】
臺灣高雄地方法院刑事判決                97年度訴字第74號
公  訴  人  臺灣高雄地方法院檢察署檢察官
被      告  甲○○
上列被告因違反毒品危害防制條例案件，經檢察官提起公訴（96
年度毒偵字第10491 、10172 號），本院合議庭裁定由受命法官
獨任進行簡式審判程序，茲判決如下：
    主  文
甲○○施用第一級毒品，累犯，處有期徒刑玖月。又施用第一級
毒品，累犯，處有期徒刑玖月。應執行有期徒刑壹年肆月。
    事  實
一、甲○○前因施用毒品案件，經本院以88年度毒聲字第2067號
    裁定送勒戒所觀察、勒戒，因認有繼續施用毒品之傾向，再
    經本院以88年度毒聲字第2611號裁定送強制戒治，嗣因認無
    繼續執行強制戒治之必要，經本院以88年度毒聲字第6302號
    裁定停止戒治，惟因復有撤銷停止戒治之原因，再經本院以
    89年度毒聲字第1725號裁定撤銷停止戒治，而再施以戒治，
    繼於民國90年5 月19日強制戒治執行完畢，並經台灣高雄地
    方法院檢察署於92年3 月19日以92年度戒毒偵字第248 號為
    不起訴處分確定；復於前開強制戒治執行完畢後5 年內之94
    年11月20日，因犯施用第一級毒品罪，經本院以95年度訴字
    第127 號判決判處有期徒刑8 月確定。又前因恐嚇案件，經
    本院以94年度簡字第4299號判決判處有期徒刑5 月確定，復
    因竊盜案件，經本院以94年度簡上字第979 號判決判處有期
    徒刑1 年4 月確定，前揭有期徒刑8 月與有期徒刑1 年4 月
    並經本院以96年度聲減字第582 號裁定減刑並定其應執行刑
    為有期徒刑11月，經與上開有期徒刑5 月接續執行，甫於96
    年6 月30日縮刑期滿執行完畢。詎其仍不知戒絕毒癮，明知
    海洛因經公告列為毒品危害防制條例第2 條第2 項第1 款之
    第一級毒品，不得非法持有、施用，竟基於施用第一級毒品
    海洛因之犯意，先後於96年10月24日下午某時許及同年11月
    2 日下午2 時20分許回溯24小時內之某一時間（不含公權力
    拘束期間），在其位於高雄市左營區○○○路492 巷28弄42
    號住處內，以將海洛因摻水置入針筒注射體內之方式，施用
    第一級毒品海洛因各1 次。嗣因其為毒品列管人口，而為警
    先後於96年10月25日下午3 時許及同年11月2 日下午2 時20
    分許採集尿液送驗，始查知上情。
二、案經高雄市政府警察局苓雅分局報請臺灣高雄地方法院檢察
    署檢察官偵查起訴。
    理  由
一、按本件被告甲○○所犯係死刑、無期徒刑、最輕本刑為3 年
    以上有期徒刑以外之罪，其於準備程序就前揭被訴事實為有
    罪之陳述，經受命法官告知簡式審判程序之旨，並聽取其與
    公訴人之意見後，本院認無不得或不宜改依簡式審判程序進
    行之處，爰依刑事訴訟法第273 條之1 第1 項、第284 條之
    1 規定，裁定本件由受命法官獨任進行簡式審判程序，合先
    敘明。
二、事實之認定：
    訊據被告甲○○對於在上揭時、地，以上述方式各施用第一
    級毒品海洛因1 次之事實均坦承不諱（本院卷第49、59頁參
    照），且查：
    (一)被告於96年10月25日下午3 時許所採集之尿液，經送驗結
      果，確呈嗎啡陽性反應，有高雄市立凱旋醫院96年11月5
      日報告編號A00000000 號濫用藥物尿液檢驗報告暨尿液採
      證代碼對照表各1 紙附卷可稽（高市警苓分偵字第096003
      3385號卷第7 、9 頁參照）；另被告於同年11月2 日下午
      2 時20分許所採集之尿液，經送驗結果，亦呈嗎啡陽性反
      應，有高雄市立凱旋醫院96年11月12日報告編號A0000000
      0 號濫用藥物尿液檢驗報告暨尿液採證對照表各1 紙附卷
      可據（高市警苓分偵字第0960032867號卷第8 、10頁參照
      ）。是被告前揭自白與事實相符，應堪採為被告有罪之證
      據，則被告前揭施用第一級毒品海洛因各1 次之犯行，均
      洵堪認定。
    (二)又按修正毒品危害防制條例就施用毒品者，祇於「初犯」
      及「5 年後再犯」二種情形，有其追訴條件之限制，即須
      於初犯經觀察、勒戒或強制戒治釋放後，5 年內均無施用
      毒品之行為，始能認其前所實施之觀察、勒戒或強制戒治
      已足遮斷毒癮，而得於5 年後再犯時，再予適用初犯之規
      定，重行觀察、勒戒等程序。倘5 年內已經再犯，被依法
      追訴處罰，縱其第3 次（或第3 次以上）施用毒品之時間
      在初犯釋放5 年以後，即與「5 年後再犯」之情形有別，
      且因已於「5 年內再犯」，顯見其再犯率甚高，原實施觀
      察、勒戒或強制戒治，已無法收其實效，而無5 年戒斷期
      之存在，自無再經觀察、勒戒及強制戒治之必要，應由檢
      察官逕行起訴（最高法院95年度台非字第59號、第65號判
      決意旨參照）。查本件被告前因施用毒品案件，經本院以
      88年度毒聲字第2067號裁定送勒戒所觀察、勒戒，因認有
      繼續施用毒品之傾向，再經本院以88年度毒聲字第2611號
      裁定送強制戒治，嗣因認無繼續執行強制戒治之必要，經
      本院以88年度毒聲字第6302號裁定停止戒治，惟因復有撤
      銷停止戒治之原因，再經本院以89年度毒聲字第1725號裁
      定撤銷停止戒治，而再施以戒治，繼於90年5 月19日強制
      戒治執行完畢，並經台灣高雄地方法院檢察署於92年3 月
      19日以92年度戒毒偵字第248 號為不起訴處分確定；復於
      前開強制戒治執行完畢後5 年內之94年11月20日再犯施用
      第一級毒品罪，經本院以95年度訴字第127 號判決判處有
      期徒刑8 月確定之事實，有臺灣高等法院被告前案紀錄表
      份及前揭刑事判決各1 份在卷足參，則被告於前案經強制
      戒治執行完畢後，於5 年內已經再犯，並經依法追訴處罰
      ，雖本案施用毒品之時間在初犯釋放5 年後，惟被告既已
      先於「5 年內再犯」，顯見其再犯率甚高，原實施之強制
      戒治已無法收其實效，而無5 年戒斷期之存在，參諸前揭
      判決意旨，自無再經觀察、勒戒及強制戒治之必要，而應
      由檢察官逕行起訴，並由本院依法論罪科刑。
三、論罪與科刑：
    查海洛因係毒品危害防制條例第2 條第2 項所稱之第一級毒
    品，不得非法持有、施用。核被告所為，均係犯毒品危害防
    制條例第10條第1 項之施用第一級毒品罪。其施用第一級海
    洛因前，持有海洛因之低度行為，應為施用之高度行為所吸
    收，均不另論罪。被告所犯二次施用第一級毒品海洛因犯行
    ，犯意各別，行為互殊，應予分論併罰。查被告前因恐嚇案
    件，經本院以94年度簡字第4299號判決判處有期徒刑5 月確
    定，復因竊盜案件，經本院以94年度簡上字第979 號判決判
    處有期徒刑1 年4 月確定，再因施用毒品案件，經本院以95
    年度訴字第127 號判決判處有期徒刑8 月確定，前揭有期徒
    刑8 月與有期徒刑1 年4 月並經本院以96年度聲減字第582
    號裁定減刑並定其應執行刑為有期徒刑11月，經與上開有期
    徒刑5 月接續執行，甫於96年6 月30日縮刑期滿執行完畢之
    事實，有本院被告院內索引卡紀錄表、臺灣高等法院被告前
    案紀錄表各1 份附卷可參，其受有期徒刑之執行完畢，5 年
    以內故意再犯本件有期徒刑以上之罪，均為累犯，應分依刑
    法第47條第1 項規定加重其刑。爰審酌被告前因施用毒品案
    件經強制戒治執行完畢釋放後，竟仍未能徹底戒絕毒品，不
    惟多次因施用毒品犯行經本院判刑確定，有前揭台灣高等法
    院被告前案紀錄表在卷可參，且再犯本案施用毒品犯行，顯
    見尚無戒毒悔改之意，惟念其施用毒品之次數、施用毒品乃
    自戕一己之身體健康，尚未對他人造成危害，且犯後已坦承
    犯行，態度尚稱良好等一切情狀，各量處如主文所示之刑，
    並定其應執行刑，以資懲戒。
據上論斷，應依刑事訴訟法第273 之1 第1 項、第284 條之1 、
第299 條第1 項前段，毒品危害防制條例第10條第1 項，刑法第
11條前段、第47條第1 項、第51條第5 款，判決如主文。
本案經檢察官李佳韻到庭執行職務。
中    華    民    國    97    年    1     月    31    日
                    刑事第八庭  法  官  陳振嘉
以上正本證明與原本無異。
如不服本判決應於收受本判決後10日內向本院提出上訴書狀，並
應敘述具體理由，如未敘述上訴理由者，應於上訴期間屆滿後20
日內補提理由書狀於本院（均須按他造當事人之人數附繕本）「
切勿逕送上級法院」。
中    華    民    國    97    年    1     月    31    日
                                書記官  顏宗貝
附錄本案判決論罪科刑法條：
毒品危害防制條例第10條第1項
施用第一級毒品者，處6月以上5年以下有期徒刑。


司法院資訊處製作；財團法人民間司法改革基金會備份。
